臺灣基隆地方法院刑事判決　　　　　　　 96年度易字第533號
公　訴　人　臺灣基隆地方法院檢察署檢察官
被　　　告　甲○○
上列被告因違反毒品危害防制條例案件，經檢察官提起公訴（
96年度偵字第2725號），本院判決如下：
    主      文
甲○○持有第一級毒品，累犯，處有期徒刑肆月，如易科罰金以
銀元參佰元即新台幣玖佰元折算壹日，減為有期徒刑貳月，如易
科罰金以銀元參佰元即新台幣玖佰元折算壹日。扣案之第一級毒
品海洛因淨重零點壹伍公克（不含包裝袋）沒收銷燬之，包裝前
開第一級毒品海洛因之包裝袋壹只沒收。
    事實及理由
一、犯罪事實：
    甲○○前有違反毒品危害防制條例前科，最後1 次於民國95
    年5月8日經本院以95年度基簡字第327號判決判處有期徒刑6
    月確定，於95年9月14 日執行完畢。詎仍不知悔改，明知海
    洛因為政府公告管制之第一級毒品，不得非法持有，竟於95
    年6月5日（起訴書誤載95年6月8日前）某時，以新台幣（下
    同）1000元之代價，在基隆市廟口夜市某電子遊戲場，向真
    實姓名年籍不詳綽號「小奇」之成年男子購得第一級毒品海
    洛因1小包（淨重0.15公克）後持有之，嗣95年6月8日下午6
    時許，經警持臺灣基隆地方法院法官所核發之搜索票於基隆
    市○○區○○路17 號5樓執行搜索查獲，並扣得上開第一級
    毒品海洛因淨重0.15公克（不含包裝袋），及其所有供持有
    毒品用之包裝上開毒品之包裝袋1只，始知上情。
二、認定事實所依據之證據及理由：
  (一)被告於偵查及本院審理時之自白。
  (二)第一級毒品安非他命淨重0.15公克、包裝上開第一級毒品海
    洛因之包裝袋1只。
  (三)臺北縣政府警察局金山分局搜索筆錄及目錄表、照片4 張、
    基隆地方法院檢察署通訊監察書、法務部調查局鑑定通知書
    、臺灣檢驗科技股份有限公司之濫用藥物尿液檢驗報告、行
    政院衛生署管制藥品管理局鑑定書。
三、論罪與科刑：
  (一)查被告行為後，刑法業於94年1月7日修正、94年2月2日公布
    ，並於95年7月1日起施行（下簡稱新法；修正前刑法下稱舊
    法），其中與本件有關部分之第33條第5款、第41條第1項、
    第67條、第68條，均業已修正。按「行為後法律有變更者，
    適用行為時之法律，但行為後之法律有利於行為人者，適用
    最有利於行為人之法律。」，新法第2條第1項定有明文。此
    條規定係規範行為後法律變更所生新舊法律比較適用之準據
    法，本身尚無新舊法比較之問題，於新法施行後，應一律適
    用新法第2條第1項之規定，為「從舊從輕」之比較，先予敘
    明。茲就本案新舊法比較結果說明如下：
    1.查刑法施行法亦於95年6月14日修正，增訂第1 條之1，明
      訂中華民國94年1月7日刑法修正施行後，刑法分則編所定
      罰金之貨幣單位為新台幣。94年1月7日刑法修正時，刑法
      分則編未修正之條文定有罰金者，自94年1月7日刑法修正
      施行後，就其所定數額提高為30倍，但72 年6月26日至94
      年1月7日新增或修正之條文，就其所定數額提高為3倍。
      惟因原本刑法條文罰金之單位為銀元，與新台幣之折算比
      例為3比1，復因罰金罰鍰提高標準條例第1 條之適用，罰
      金數額業已提高10倍，因而實際上所得科處罰金之總數，
      固未提高，惟刑法第33條第5 款之規定經修正後，罰金最
      低額由銀元1元以上，修正為新台幣1,000元以上，以百元
      計算之。因之刑法分則條文中有罰金刑者，其罰金之最低
      額業經修正為新台幣1,000 元以上，被告所犯如後所述之
      毒品危害防制條例第11條第1 項持有第一級毒品罪之法定
      本刑中有罰金刑，經依新法第2條第1項規定，比較新舊法
      結果，以修正前舊法之規定較有利於被告（最高法院95年
      度第八次刑事庭會議決議三(一)1.參照）。
    2.被告行為時之舊法第41條第1 項前段規定：「犯最重本刑
      為五年以下有期徒刑以下之刑之罪，而受六個月以下有期
      徒刑或拘役之宣告，因身體、教育、職業、家庭之關係或
      其他正當事由，執行顯有困難者，得以一元以上三元以下
      折算一日，易科罰金。」，且被告行為時之易科罰金折算
      標準，修正前罰金罰鍰提高標準條例第2條前段（95年7月
      1日修正公布刪除）規定，就其原定數額提高為100倍折算
      1日，則被告行為時之易科罰金折算標準，應以銀元300元
      折算1日，經折算為新臺幣後，應以新臺幣900 元折算為1
      日。惟新法第41條第1 項前段則規定：「犯最重本刑為五
      年以下有期徒刑以下之刑之罪，而受六個月以下有期徒刑
      或拘役之宣告者，得以新臺幣一千元、二千元或三千元折
      算一日，易科罰金。」，比較新舊法關於易科罰金折算標
      準，以舊法之規定較有利於被告，則應依新法第2條第1項
      規定，適用舊刑法第41 條第1項前段規定，定被告易科罰
      金之折算標準（最高法院95年度第八次刑事庭會議決議三
      (二)參照）。
    3.舊法第67條規定：「有期徒刑加減者，其最高度及最低度
      同加減之。」、第68條規定：「拘役或罰金加減者，僅加
      減其最高度；新法第67條規定：「有期徒刑或罰金加減者
      ，其最高度及最低度同加減之。」、第68條規定：「拘役
      加減者，僅加減其最高度。」。本件被告所犯之毒品危害
      防制條例第11條第1 項持有第一級毒品罪之法定刑中有罰
      金刑，而被告有如後述累犯之加重原因，經比較新舊法，
      新法就罰金最低度有加重規定，舊法則無，依新法第2 條
      第1 項規定，比較新舊法結果，以被告行為時之舊法對被
      告較為有利（最高法院95年度第八次刑事庭會議決議六(六)
      參照）。
    4.綜上比較新舊法結果，以舊法之規定較有利於被告，爰本
      案均適用舊法規定。
  (二)按海洛因係毒品危害防制條例第2 條第2項第1款所定之第一
    級毒品，被告未經許可持有第一級毒品海洛因，核其所為，
    係犯毒品危害防制條例第11條第1 項之持有第一級毒品罪。
    又毒品危害防制條例第11條第4 項明定：「持有毒品達一定
    數量者，加重其刑至二分之一，其標準由行政院定之。」，
    行政院據此於93年1月7日訂定發布「轉讓持有毒品加重其刑
    之數量標準」，其中第2條規定：持有第一級毒品淨重達5公
    克以上，加重其刑至二分之一。本案被告於95年6月8日為警
    查獲時，其所持有之第一級毒品海洛因淨重0.15公克，依上
    開數量標準，核無刑之加重問題，附此敘明。
  (三)被告曾受如事實欄所載之有期徒刑執行完畢，有臺灣高等法
    院被告前案紀錄表在卷可按，其於有期徒刑執行完畢後，5
    年以內，故意再犯本件有期徒刑以上之罪，不論依修正前之
    刑法第47條，或修正後之刑法第47 條第1項之規定，均構成
    累犯，並無刑罰法律之變更，自不生新舊法比較之問題，應
    逕依裁判時之刑法第47條第1項，論以累犯。
  (四)爰審酌被告犯罪之動機、曾有施用毒品前科仍不思悔改，一
    再施用毒品，顯見其無戒斷之決心，及施用毒品係自我戕害
    之行為，與其犯後態度等一切情狀（修正後刑法第57條之規
    定，為法院就刑之裁量審認標準見解之明文化，非屬法律變
    更，無新舊法比較問題，最高法院95年第八次刑事庭會議決
    議六(一)參照），量處如主文所示之刑，併依舊法第41 條第1
    項前段規定，諭知被告易科罰金之折算標準。
  (五)按犯罪在96年4 月24日以前者，除中華民國九十六年罪犯減
    刑條例另有規定外，有期徒刑、拘役或罰金，減其刑期或金
    額二分之一；中華民國九十六年罪犯減刑條例第2條第1項第
    3 款定有明文。本件被告所犯持有第一級毒品罪，犯罪在95
    年6 月5日，係在96年4月24日以前，與中華民國九十六年罪
    犯減刑條例第2條第1項第3款之減刑規定相符，應減刑2分之
    1，併諭知易科罰金之折算標準。
  (六)扣案之第一級毒品海洛因淨重0.15公克（不含包裝袋），為
    查獲之毒品，不問屬於犯人與否，應依毒品危害防制條例第
    18 條第1項前段之規定，沒收銷燬之。另扣案之包裝前開第
    一級毒品海洛因之包裝袋1 只，係被告即犯罪行為人所有供
    其持有第一級毒品海洛因所用之物，業據被告供明在卷，爰
    依刑法第38條第1項第2款規定宣告沒收。
據上論斷，應依刑事訴訟法第273 條之1第1項、第284條之1、第
299條第1項前段，毒品危害防制條例第11條第1項、第18條第1項
前段，刑法第11條、第2條第1項、第47條第1項、第38條笫1項第
2 款、第41條第1項前段（修正前），罰金罰鍰提高標準條例第1
條前段、修正前罰金罰鍰提高標準條例第2 條，現行法規所定貨
幣單位折算新臺幣條例第2 條，中華民國九十六年罪犯減刑條例
第2條笫1項第3款、第7條、第9條，判決如主文。
本案經檢察官乙○○到庭執行職務。
中　　華　　民　　國　　96　　年　　9　　月　　19　　日
                  刑事第四庭法  官    何怡穎
以上正本證明與原本無異。
對於本件判決如有不服，應於收受送達後10日內，向本院提出上
訴書狀，上訴於臺灣高等法院，並按他造當事人之人數附具繕本
。
中　　華　　民　　國　　96　　年　　9　　月　　19　　日
                            書記官    鄭梅君
附錄本案論罪科刑法條：
毒品危害防制條例第11條第1項
持有第一級毒品者，處3年以下有期徒刑、拘役或新臺幣5萬元以
下罰金。
